臺灣高等法院高雄分院刑事判決
111年度上訴字第183號
上  訴  人  臺灣高雄地方檢察署檢察官
上  訴  人  
即  被  告  陳芊彣



選任辯護人  王建元律師
上列上訴人因被告毒品危害防制條例案件，不服臺灣高雄地方法
院110年度訴字第286號，中華民國110年12月22日第一審判決（
起訴案號：臺灣高雄地方檢察署109年度偵字第15218號、109年
度偵字第15724號、109年度偵字第19517號），提起上訴，本院
判決如下：
    主  文
上訴駁回。
    事  實
一、乙○○明知甲基安非他命為毒品危害防制條例第2條第2項第2 
    款所列之第二級毒品，依法不得持有、販賣，竟意圖營利，
    基於販賣第二級毒品甲基安非他命之犯意，以裝設在如附表
    編號1 所示行動電話上之通訊軟體LINE為聯絡工具，暱稱為
    「笨蛋」，與甲○○聯絡交易毒品事宜，於民國109年4月21日
    上午7時6分，在高雄市○○區○○○路00巷0 號御宿汽車旅館某
    房間內，以新臺幣（下同）3,000 元之價格，販賣甲基安非
    他命予甲○○。嗣因甲○○另案涉嫌種植大麻案件遭查獲後扣得
    甲○○持有甲基安非他命毒品，據甲○○之指述，於109年7月23
    日拘提乙○○到案並扣得如附表所示之物，始悉上情（即起訴
    書附表編號3所示）。
二、案經高雄市政府警察局刑事警察大隊報告臺灣高雄地方檢察
    署檢察官偵查起訴。
    理  由
甲、有罪部分
壹、證據能力方面：
一、證人甲○○於警詢時所為之證述無證據能力
　　依刑事訴訟法第159條之2規定，被告以外之人於司法警察（
    官）調查中所為之陳述，與審判中不符時，必其警詢陳述符
    合「具有較可信之特別情況」及「為證明犯罪事實存否所必
    要者」，始有傳聞法則例外規定之適用，而前開所稱「為證
    明犯罪事實存否所必要者」，係指就具體個案案情及相關卷
    證判斷，為發現實質真實目的，認為除該項審判外之陳述外
    ，已無從再就同一供述者，取得與其上開審判外陳述之相同
    供述內容，倘以其他證據代替，亦無從達到同一目的之情形
    而言（最高法院刑事判決105年度台上字第660號判決意旨參
    照）。查證人甲○○於警詢時所為之證述，經核與其偵訊時之
    證述實質上並無不同，又其於偵訊時所為之證述，依刑事訴
    訟法第159條之5第1項而有證據能力（詳見以下三、所示）
    ，是依前揭說明，證人甲○○於警詢時之證據均乏「必要性」
    之要件，應無證據能力；惟證人甲○○警詢中之證述如用為彈
    劾證人或被告陳述之憑信性證據，則無不可，並非法所禁止
    ，附此敘明。　
二、證人黃文駿於偵查中向檢察官所為之陳述有證據能力　
    證人於偵查中向檢察官所為之陳述，雖屬審判外之陳述，惟
    現階段刑事訴訟法規定檢察官代表國家偵查犯罪、實施公訴
    ，依法其有訊問被告、證人及鑑定人之權，而實務運作時，
    檢察官偵查中向被告以外之人所取得之陳述，原則上均能遵
    守法律規定，不致違法取供，其可信度極高，是以，刑事訴
    訟法於92年2月6日修正時，即為兼顧理論與實務，以該法第
    159條之1第2項規定，除顯有不可信之情況者外，得為證據
    （參考刑事訴訟法第159條之1立法理由）。是否「顯有不可
    信之情況」，係由法院依該偵查中陳述之外部情況以為判斷
    。查證人黃文駿關於被告所犯本件之罪行向檢察官所為之陳
    述，雖屬被告以外之人審判外之陳述，惟證人黃文駿上開陳
    述，與其自書提出於檢察官之陳述狀（偵查一卷第65至71頁
    ）內容意旨大致相同，亦無證據顯示檢察官在偵查時有不法
    取供之情形，且據該證人作成證據之外部情況，亦無證據顯
    示上開證述有何不可信之情況，揆諸上開說明，該證人於偵
    查中之證述，自具證據能力。
三、按被告以外之人於審判外之言詞或書面陳述，除法律有規定
    者外，不得作為證據；又被告以外之人於審判外之陳述，雖
    不符刑事訴訟法第159條之1至第159條之4之規定，而經當事
    人於審判程序同意作為證據，法院審酌該言詞陳述或書面陳
    述作成時之情況，認為適當者，亦得為證據。當事人、代理
    人或辯護人於法院調查證據時，知有第159條第1項不得為證
    據之情形，而未於言詞辯論終結前聲明異議者，視為有前項
    之同意，刑事訴訟法第159條第1項及第159條之5分別定有明
    文。經查，本判決下列所引用上訴人即被告乙○○（下稱被告
    ）以外之人於審判外之陳述，除前述一、二、以外之傳聞證
    據，檢察官、被告、辯護人於本院準備程序中對本案之供述
    證據均同意其有證據能力（見本院卷第72頁），本院審酌上
    開證據資料作成時之情況，尚無違法不當或證明力明顯過低
    之瑕疵，亦認為以之作為證據應屬適當，爰依上開規定，認
    前揭證據資料均有證據能力。
貳、實體論罪科刑分面
一、上揭販賣第二級毒品甲基安非他命之事實，業據被告於警詢
    、偵訊及原審、本院審理時坦承不諱（見警一卷第6至7頁、
    偵一卷第12頁、聲羈卷第20至21頁、原審卷第87、218 頁、
    本院卷第102頁），核與證人甲○○於偵查中、黃文駿於警訊
    時所證述之情節（僅針對109年4月21日該次）大致相符（甲
    ○○見偵一卷第47至49頁，黃文駿見警三卷第2至3頁），並有
    被告乙○○LINE個人頁面、被告與甲○○LINE對話紀錄翻拍照片
    、高雄市政府警察局刑事警察大隊搜索、扣押筆錄、扣押物
    品目錄表、扣押物品收據、扣押物品照片5 張、高雄市政府
    警察局刑事警察大隊毒品初步鑑驗報告書、初步鑑驗照片、
    勘察採證同意書、甲○○指認犯罪嫌疑人紀錄表等件在卷可稽
    （警一卷第28至32、36、39至43、46至48頁），足認被告上
    開任意性自白與事實相符。
二、被告及其辯護人對於如事實欄所示販賣第二級毒品之主要構
    成要件事實雖在原審及本院審理中均坦承在卷，惟仍辯稱：
    那時係黃文駿使用我手機的LINE與證人甲○○聯絡交易第二級
    毒品事宜，黃文駿再指示我前往交付甲基安非他命予甲○○並
    收取價金3,000元，是被告僅係受黃文駿指示而於109年4月2
    1 日交付毒品予甲○○及收取價金，與黃文駿是共犯關係，且
    我的情節較輕云云，然觀諸被告於109年4月21日係使用暱稱
    笨蛋之LINE與證人甲○○對話內容（詳下述）：甲○○：語音檔
    ：0：11甲○○：『Dear』：316，到哪了『Dear』被  告：我買你
    的飲料啊甲○○：交代『妳』帶的買的，記得喔，門一定要啦下
    來被  告：嗯可見證人甲○○明確知悉係被告使用LINE與其對
    話，因而證人甲○○方以「到哪了『Dear』、交代『妳』帶的買的
    記得喔」等語，蓋證人甲○○倘知悉與其對話之對象為黃文駿
    ，應不至於會使用『Dear』或『妳』等字眼。何況證人甲○○於翌
    日（22日）尚傳「『妳』說健保卡什麼時候拿回來？『妳 』忘
    了嗎？這是公事、能開...」等詞予被告，核與被告在原審
    曾供稱：我在109年4月21日拿甲基安非他命去給甲○○時，當
    場有向他借20,000元，加上毒品的價金，甲○○當日總共給我
    2萬3千元，我的健保卡有押在甲○○那邊，約4月25 日下午，
    因為需要用到健保卡，所以向甲○○索討，但甲○○說他媽媽要
    拿我的健保卡去領口罩，所以我與甲○○先在LINE上有起爭執
    ，然後他就帶朋友跑去我家找我，然後對我動手（呼巴掌、
    也用腳踢），最後我也有把借的錢還給他等語相符（見原審
    卷第159 頁），足見證人甲○○於109年4月21日、22 日均使
    用『妳』回覆，且4月22日尚傳送關於被告何時要拿回健保卡
    乙事，在在足認109年4月21日與證人甲○○在LINE上對話之人
    （暱稱為笨蛋）確實為被告無訛，何況，證人黃文駿在偵查
    中亦證述：我沒有使用被告之line，只要我拿被告的手機她
    都會搶回去，我並沒有請被告去幫我送毒品給甲○○等語（偵
    一卷第61、62頁）。故被告及其辯護人上開所陳，應屬無據
    。
三、按政府為杜絕毒品氾濫，毒害人民甚深，再三宣導教民眾遠
    離毒品、媒體報導既深且廣，對於禁絕毒品之政策，應為民
    眾所熟悉。又政府對於查緝販賣毒品無不嚴格執行，且販賣
    毒品罪係重罪，若無利可圖，衡情一般持有毒品者，當不致
    輕易將持有之毒品交付他人。況且，販賣毒品乃違法行為，
    非可公然為之，且有其獨特之販售路線及管道，亦無公定之
    價格，復可任意增減其分裝之數量，而每次買賣之價量，亦
    可能隨時依市場貨源之供需情形、交易雙方之關係深淺、資
    力、對行情之認知、可能風險之評估、查緝是否嚴緊，及購
    買者被查獲時供述購買對象之可能性風險評估等諸般事由，
    而異其標準，非可一概而論，是販賣之利得，誠非固定，而
    縱使販賣之人從價差或量差中牟利方式雖異，其意圖營利之
    非法販賣行為仍屬同一。本件以被告與購毒者甲○○非至親好
    友，亦無特殊情誼關係，苟非有利可圖，殊無可能甘冒重刑
    之風險而為販毒行為。是依前揭說明，堪認被告就事實欄所
    示販賣第二級毒品犯行，係為賺取轉手之利潤，基於營利之
    意圖所為無誤。
四、綜上所述，本案事證明確，被告如事實欄所示犯行，洵堪認
    定，應依法論科。
五、新舊法比較按行為後法律有變更者，適用行為時之法律。但
    行為後之法律有利於行為人者，適用最有利於行為人之法律
    ，刑法第2條第1項定有明文。被告如事實欄所示行為後，毒
    品危害防制條例第4條第2項、第17條第2項等規定，已於109
    年1月15日經總統華總一義字第10900004091號令修正公布，
    並於109年7月15日施行。查：
  ㈠修正前毒品危害防制條例第4條2項規定：「製造、運輸、販
    賣第二級毒品者，處無期徒刑或七年以上有期徒刑，得併科
    新臺幣一千萬元以下罰金。」修正後規定：「製造、運輸、
    販賣第二級毒品者，處無期徒刑或十年以上有期徒刑，得併
    科新臺幣一千五百萬元以下罰金。」修正後之刑度並未較有
    利於被告，依刑法第2條第1項前段規定，應適用行為時即修
    正前之毒品危害防制條例第4條第2項之規定。
  ㈡又修正前毒品危害防制條例第17條第2項規定：「犯第四條至
    第八條之罪於偵查及審判中均自白者，減輕其刑。」修正後
    規定：「犯第四條至第八條之罪於偵查及『歷次』審判中均自
    白者，減輕其刑。」就被告於偵查中及審理中之自白，即影
    響被告得否減輕其刑之認定，修正前之規定並不以被告於歷
    次審判中均自白為必要，而修正後則需偵查及「歷次」審判
    中均自白始得減輕其刑，修正後之規定並未較有利於被告，
    依刑法第2條第1項前段規定，應適用行為時即修正前之規定
    。
  ㈢準此，本件關於毒品危害防制條例第4條第2項、第17條第2項
    之適用，均依修正前毒品危害防制條例之規定。
六、論罪科刑
  ㈠罪名：
    按甲基安非他命係毒品危害防制條例第2條第2項第2款所管
    制之第二級毒品，不得非法持有及販賣。是以，核被告所為
    ，係犯修正前毒品危害防制條例第4條第2項販賣第二級毒品
    罪。被告就事實欄所示犯行，而持有第二級毒品之低度行為
    ，為其販賣之高度行為所吸收，不另論罪。
  ㈡修正前毒品危害防制條例第17條第2項規定適用與否之說明按
    犯毒品危害防制條例第4條至第8條之罪於偵查及審判中均自
    白者，減輕其刑，修正前毒品危害防制條例第17條第2項定
    有明文。此所謂「自白」，係指對自己之犯罪事實全部或主
    要部分為肯定供述之意；倘行為人僅自白部分之事實，對於
    其餘主要犯罪事實飾詞否認，自與上開規定有間。被告對於
    事實欄所示販賣第二級毒品犯行，於偵查及原審、本院審理
    時均「承認有於109年4月21日販賣第二級毒品之犯罪事實」
    而自白在卷，前已述及，爰就被告所犯如事實欄所示販賣第
    二級毒品犯行，依修正前毒品危害防制條例第17條第2項規
    定減輕其刑。
  ㈢毒品危害防制條例第17條第1項規定適用與否之說明
  ⒈按毒品危害防制條例第17條第1項規定「供出毒品來源，因而
    查獲其他正犯或共犯者」，係指被告供出毒品來源之對向性
    正犯，或與其具有共同正犯、共犯（教唆犯、幫助犯）關係
    之毒品由來者之相關資料，諸如其前手或共同正犯、共犯之
    姓名、年籍、住居所或其他足資辨別之特徵及犯罪事實，使
    調查或偵查犯罪之公務員得據以對之發動調查或偵查程序，
    並因此而確實查獲其人、其犯行者，始足當之。亦即被告「
    供出毒品來源」與嗣後之查獲正犯或共犯間，必須具有先後
    且相當因果關係，始得適用上開減輕或免除其刑之規定。（
    最高法院108年度臺上字第2961號判決意旨參照）。
  ⒉查被告雖供稱伊與黃文駿於109年4月21日共同販賣第二級毒
    品予甲○○，毒品來源及共犯均係黃文駿，應有毒品危害防制
    條例第17條第1項之適用云云，然109年4月21日該次係被告
    單獨使用LINE與證人甲○○談妥交易事宜，並由被告親自交付
    第二級毒品甲基安他命與證人甲○○乙節，業經本院認定如前
    ，且黃文駿涉犯販賣第二級毒品罪嫌（109年4月21日）部分
    亦己經檢察官以無證據證明被告犯罪為由，不起訴處分在案
    （台灣高雄地方檢察署109年度偵字第19517號不起訴處分書
    ，偵三卷第73頁）是本案並無被告與黃文駿共同販賣第二級
    毒品予證人甲○○之情，自難認黃文駿為被告於109年4月21日
    該次販賣第二級毒品予甲○○之共犯或毒品來源，被告及其辯
    護人上開所稱，即屬無據，故本案應無毒品危害防制條例17
    條第1項規定之適用。
乙、無罪部分
一、公訴意旨略以：被告意圖營利，基於販賣第二級毒品甲基安
    非他命之個別犯意，以裝設在如附表編號1所示行動電話上
    之通訊軟體LINE暱稱為「笨蛋」與甲○○聯絡交易毒品事宜，
    分別於109年3月25日中午12時2分聯繫後不久、109年3月27
    日晚上6時47分聯繫後不久，在高雄市○○區○○○○○市○○區○○○
    路00巷0號御宿汽車旅館某房間內，均以3,000元之價格，販
    賣甲基安非他命予甲○○共兩次，因認被告上開兩次所為，均
    係涉犯修正前毒品危害防制條例第4條第2項之販賣第二級毒
    品罪嫌等語（即起訴書附表編號1、2所示）。
二、按犯罪事實應依證據認定之，無證據不得認定犯罪事實；不
    能證明被告犯罪者，應諭知無罪之判決，刑事訴訟法第154
    條第2項、第301條第1項分別定有明文。次按認定犯罪事實
    所憑之證據，雖不以直接證據為限，間接證據亦包括在內，
    然而無論直接或間接證據，其為訴訟上之證明，須達於通常
    一般之人均不致有所懷疑，而得確信其為真實之程度者，始
    得據為有罪之認定（最高法院76年台上字第4986號判決意旨
    參照）。再檢察官對於起訴之犯罪事實，應負提出證據及說
    服之實質舉證責任，倘其所提出之證據，不足為被告有罪之
    積極證明，或其指出證明之方法，無從說服法院以形成被告
    有罪之心證，基於無罪推定原則，自應為被告無罪判決之諭
    知（最高法院92年台上字第128號判決意旨參照）。又毒品
    買受者所稱其向某人買受毒品之指證，不得作為有罪判決之
    唯一證據，仍須調查其他必要之證據，以察其是否與事實相
    符。良以毒品買受者之指證，依毒品危害防制條例第17條第
    1項規定，供出毒品來源而破獲者，減輕或免除其刑，其憑
    信性於通常一般人已有所懷疑，縱自形式上觀察，並無瑕疵
    ，其真實性仍有待其他必要證據加以補強。若毒品購買者之
    供述證據，本身已有重大瑕疵，依嚴格證明之法則，苟已無
    法憑為犯罪事實之認定時，自無再論補強證據之必要，其理
    甚明（最高法院108年度台上字第4141號判決意旨參照）。
三、次按刑事訴訟法第308條規定：「判決書應分別記載其裁判
    之主文與理由；有罪之判決並應記載犯罪事實，且得與理由
    合併記載」，同法第310條第1款規定：「有罪之判決書， 
    應於理由內分別情形記載左列事項：一認定犯罪事實所憑之
    證據及其認定之理由」，及同法第154條第2項規定：「犯 
    罪事實應依證據認定之，無證據不得認定犯罪事實」。揆諸
    上開規定，刑事判決書應記載主文與理由，於有罪判決書方
    須記載犯罪事實，並於理由內記載認定犯罪事實所憑之證據
    及其認定之理由。所謂認定犯罪事實所憑之「證據」，即為
    該法第154條第2項規定之「應依證據認定之」之「證據」。
    在無罪判決書內，因檢察官起訴之事實，法院審理結果，認
    為被告犯罪不能證明，而為無罪之諭知，被告並無檢察官所
    起訴之犯罪事實存在，既無刑事訴訟法第154條第2項所規定
    「應依證據認定之」事實存在，因此，判決書僅須記載主文
    及理由，而理由內記載事項，為法院形成主文所由生之心證
    ，其論斷僅要求與卷內所存在之證據資料相符，或其論斷與
    論理法則無違，通常均以卷內證據資料彈劾其他證據之不具
    信用性，無法證明檢察官起訴之事實存在，所使用之證據並
    不以具有證據能力之證據為限，是以，本件被告如起訴書附
    表編號1、2部分既經本院認定無罪，此部分爰不論述所援引
    有關證據之證據能力，合先敘明。 　　
四、公訴意旨認被告涉犯前揭罪嫌，無非係以：證人甲○○、黃文
    駿於警詢、偵查時之證述、109年3月25、27日LINE對話紀錄
    翻拍照片、扣押筆錄、目錄表及照片等為其主要依據。惟訊
    據被告堅決否認有於109年3月25、27日販賣第二級毒品予證
    人甲○○之犯行，並辯稱：109年3月25日、109年3月27日都是
    黃文駿用我的LINE直接跟甲○○聯絡，起訴書所指這兩次的販
    賣第二級毒品給甲○○之事實，我完全都不知情等語。經查：
  ㈠就檢察官起訴被告於109年3月25日販賣第二級毒品予甲○○部
    分
  ⒈證人甲○○雖於警詢及偵查時證稱：我在109年3月25日在高雄
    市（地點我忘記了）以3,000或3,500元向被告購買1包重量
    半錢的甲基安非他命，我與LINE暱稱「笨蛋」即被告對話截
    圖顯示，其中3月25日下午12時6分提到「已經幫你分配好1
    」是代表1錢的甲基安非他命等語（見警卷第25頁、偵一卷
    第47至48頁），惟證人甲○○對於109年3月25日與被告交易甲
    基安非他命之地點、價錢均無法具體特定，且證人甲○○如前
    所述之證稱係購買「半錢」甲基安非他命，核與證人甲○○與
    被告在LINE上對話顯示「已經幫你分配好1」（指購買1錢之
    甲基安非他命）等詞相左，是證人甲○○上開指訴存有重大瑕
    疵（地點、金額、重量均有瑕疵），是否可採，並非無疑。
  ⒉又依證人甲○○與被告以下LINE之對話內容（3/25（三），見
    警一卷第33頁）：被告：通話時間2：13被告：現在在回去
    路上，已經幫你分配好1，鳳山的哪？甲○○：到市區在說被
    告：哦，這樣我們沒個方向餒被告：通話時間0：42可知證
    人甲○○與被告縱有使用LINE對話，惟未提及任何關於毒品之
    暗語，且對話中證人甲○○尚提出「到市區再說」，被告猶回
    覆「哦，這樣我們沒個方向餒」，是關於上開LINE對話內容
    亦無法推認證人甲○○最後有與被告見面，進而交易甲基安非
    他命乙情。
  ⒊準此，證人甲○○於警詢及偵查之上開證述，除證述本身無法
    特定交易地點、價格外，就毒品交易數量亦與LINE對話內容
    不符，且上開LINE對話內容更難窺見雙方有交易第二級毒品
    之暗語或最後有無見面交易（交付毒品或價金），故難單憑
    證人甲○○之單一具重大瑕疵證述及未見足判為毒品交易用語
    之LINE對話內容，又無其他補強證據，得以佐證購毒者甲○○
    之指證非屬虛構，而能保障其陳述之憑信性，在被告否認犯
    行之情況下，遽為認定被告確於109年3月25日有販賣3,000
    元之第二級毒品予證人甲○○乙情。
  ㈡就檢察官起訴被告於109年3月27日販賣第二級毒品予甲○○部
    分
  ⒈證人甲○○雖於警詢及偵查時證稱：我在109年3月27日在高雄
    市鳳山區中崙御宿汽車旅館以3,000或3,500元向被告購買1
    包重量半錢的甲基安非他命，3月27日下午6時2分LINE上提
    到「帶半個、一個各一」是代表半錢跟1錢的安非他命各1，
    到場後我看品質好壞再看我要買半錢還是1錢等語（見警一
    卷第25至27頁、偵一卷第49頁），然證人甲○○對於109年3月
    27日與被告交易甲基安非他命之價錢卻無法特定，是證人甲
    ○○上開對於交易價額呈現模糊之指訴，並非具體明確，是否
    可信，顯非無疑。
  ⒉再依證人甲○○與被告以下LINE之對話內容（3/27（五），見
    警一卷第34至35頁）：被告：你看你在哪甲○○：他不會懷疑
    ？被告：啊你有要處理？要懷疑啥，工作我在處理的有錢就
    能交待過甲○○：帶半個、一個各一被告：我不會說你要的，
    都要？確定嗎，你在哪阿哈囉甲○○：通話時間0：26被告：
    路上了甲○○：康倍特被告：災，幾號房阿，是不是國泰和中
    崙路口的御宿被告：通話時間0：31被告：通話時間0：18被
    告：快，你打給櫃檯，足見證人甲○○與被告固有使用LINE對
    話，除未提到任何關於毒品總類之暗語外，對話中證人甲○○
    尚主動要求「帶半個、一個各1」，被告猶以「都要？確定
    嗎，你在哪阿」等詞向證人甲○○確認，證人甲○○則未對此回
    覆，僅回覆「康倍特」，被告接著回覆「災，幾號房阿，是
    不是國泰和中崙路口的御宿」，是從上開LINE對話內容仍無
    法認定證人甲○○最後與被告係交易「半錢」之甲基安非他命
    乙節。況徵諸上開LINE對話內容，證人甲○○尚有與暱稱為「
    笨蛋」之人通話，不若109年4月21日該次雙方並未通話，僅
    使用LINE傳送文字或語音檔，是證人甲○○對於109年3月27日
    與之通話之人是否為被告應可確認，然證人甲○○卻於檢察官
    訊問「你確定在LINE上面那幾次你對話的對象都是乙○○，且
    也是乙○○拿甲基安非他命給你，你錢也是交給乙○○？」等語
    ，證人甲○○卻以「我不確定回我LINE的人到底是不是乙○○本
    人還是黃文駿」等語回答（見偵一卷第48頁），益見109年3
    月27日該次使用LINE暱稱為「笨蛋」而與證人甲○○對話之人
    是否確為被告，經審酌卷內證據後，實難逕為明確認定係被
    告本人與證人甲○○進行此次毒品交易。
  ⒊基此，證人甲○○於警詢及偵查之上開證述，除證述本身無法
    明確指出交易價格外，上開LINE對話內容亦無法佐證證人甲
    ○○證稱本次交易數量僅為半錢等語，又上開LINE對話內容亦
    難看出雙方交易毒品之種類，礙難僅憑證人甲○○之單一不明
    確證述及未見交易毒品種類暗語之LINE對話內容，復無適合
    之補強證據足以擔保其指證、陳述之真實性，在被告否認犯
    行之情況下，逕為明確認定被告有於109年3月27日販賣3,00
    0元之第二級毒品予證人甲○○之情。
  ㈢此外，檢察官尚以證人黃文駿證稱伊並未使用被告暱稱為「
    笨蛋」之LINE與證人甲○○聯絡交易毒品事宜等語，欲證明被
    告上開辯解為不可採，及被告確實有於109年3月25日、3月2
    7日販賣甲基安非他命予證人甲○○等節，然觀諸證人甲○○與
    綽號「笨蛋」於109年3月25日、3月27日、4月21日之LINE對
    話內容，109年3月25日、3月27日均為正常朋友間對話，然
    於109年4月21日證人甲○○竟稱呼對方為『Dear』或『妳』，更見
    證人甲○○於109年4月21日稱呼對方之語氣較為親暱，且有使
    用「女性」代名詞稱呼對方，則於109年4月21日與證人甲○○
    在LINE上對話之人必定為被告無誤，惟就109年3月25日、3
    月27日與證人甲○○在LINE對話之人（即綽號為笨蛋）是否即
    為被告，猶無法直接認定，故依證人黃文駿之證述，仍無法
    遽為被告不利之認定。
五、綜上所述，關於被告被訴於109年3月25日、3月27日均販賣3
    ,000元之第二級毒品予證人甲○○部分，證據部分僅有證人甲
    ○○所為之證述，而證人甲○○之證述又非全然無瑕疵可指，至
    於LINE對話內容亦僅能得出LINE暱稱為「笨蛋」之人確實與
    證人甲○○有「提及」見面交易等節（惟不確定是否有見面，
    更無法認定確有交付毒品或價金），尚難用來補強證人甲○○
    上開證述，況LINE對話內容，亦與證人甲○○所述部分不符，
    足見本案僅有證人甲○○單一具瑕疵之證述，並無其他補強證
    據足以補強，使其證明力達於一般人均不致有所懷疑而得確
    信其為真實之程度，在被告堅決否認之情況下，自無從使本
    院獲致被告確有此部分犯行之確信。此外，復查無其他積極
    證據，足證被告有公訴意旨所指其於109年3月25日、3月27
    日均販賣3,000元之第二級毒品予證人甲○○等犯行，揆諸前
    述說明，此部分之犯罪並不能證明，即應就公訴意旨所指被
    告上開2次販賣第二級毒品犯行，均諭知被告為無罪之判決
    。
丙、關於上訴駁回之說明
壹、被告上訴部分
一、原審以被告如事實欄一、所為係犯修正前毒品危害防制條例
    第4條第2項之販賣第二級毒品罪，並審酌被告明知毒品戕害
    國人身心健康及危害社會風氣至深且鉅，竟僅因貪圖利益而
    販賣第二級毒品以牟利，實已增加毒品在社會流通之危險性
    ，惟念及被告就本件犯行迭於警詢、偵查及法院審理時均坦
    認犯行，堪認尚知所悔悟；並酌以被告惡性（僅販賣1次）
    與一般大量販賣之情形有間，猶非重大；兼考量被告自陳智
    識程度為國中畢業、目前從事裝卸貨櫃、離婚育有一名未成
    年子女、身體無重大疾病，暨其犯罪動機、目的、手段、素
    行等一切情狀，量處有期徒刑3年8月。並且敘明：1、扣案
    如附表編號1所示行動電話1支，據被告坦承係其持有供與買
    家甲○○聯絡如事實欄所示販賣毒品之用等語，是就扣案如附
    表編號1所示行動電話1支，應隨同被告所犯之販賣第二級毒
    品罪項下，依毒品危害防制條例第19條第1項規定宣告沒收
    。2、被告如事實欄所示販毒所得，據被告自承業已收取3,0
    00元，核與證人甲○○該次交易毒品之證述大致相符，參照上
    開說明，堪認被告如事實欄所示之實際販毒所得為3,000元
    ，雖未扣案，仍應隨同被告所犯之販賣第二級毒品罪項下，
    依刑法第38條之1第1、3項規定宣告沒收，並諭知於全部或
    一部不能沒收或不宜執行沒收時，追徵其價額。3、至扣案
    如附表2、3所示IPHONE行動電話1支、白色粉末1包，據被告
    供稱白色粉末1包為甲基安非他命供伊自己施用，IPHONE行
    動電話1支亦與本案無關等語，又衡以扣案白色粉末1包之查
    獲日係109年7月23日，核與本案交易毒品日即109年4月21日
    竟相隔數月之久，復未經鑑驗是否確為甲基安非他命，應非
    該次販賣所剩餘之毒品，故扣案如附表編號2、3所示之行動
    電話1支，白色粉末1包，皆與本案無關，爰均不予以宣告沒
    收。
二、本院經核原審前述有罪部分之量刑並未逾越比例及平等原則
    ，客觀上亦無裁量權怠惰或濫用之情，形式上觀察原判決亦
    無認定事實錯誤、量刑瑕疵或違背法令等情事，且就宣告沒
    收或追徵部分亦詳盡調查及闡明理由，足認原審沒收之宣告
    亦稱合法妥適。被告上訴意旨雖以被告有供出毒品來源，因
    而查獲共犯黃文駿，應依毒品危害防制條例第17條第1項規
    定減輕其刑，據而指摘原判決量刑過重等語。然本院已依據
    卷附資料詳細調查，就被告所指稱之毒品來源即共犯黃文駿
    這部分之辯詞，認為並無證據足以證明而加以詳細說明論駁
    ，業如前述，原審同此認定，經核並無違誤，是被告此部分
    上訴並無理由，應予駁回。　　
貳、檢察官上訴部分
一、原審因就被告被訴如起訴書附表編號1、2所示2次販賣第二
    級毒品之犯行部分，詳為論駁而認核屬不能證明，而為無罪
    之諭知，並無何違反論理法則及經驗法則之處。
二、檢察官上訴意旨仍執前詞，對原審依職權所為之證據取捨以
    及心證裁量，反覆爭執，惟依檢察官所提出之各項證據，尚
    無法達於通常一般之人均不致有所懷疑，而得確信其為真實
    之程度，而不足認定被告涉有販賣第二級毒品之犯行，已如
    前述，檢察官並未進一步提出其他積極證據以實其說，所提
    上訴意旨無從推翻原審之認定，其上訴難認為有理由，應予
    駁回。
據上論斷，應依刑事訴訟法第368條，判決如主文　　
中　　華　　民　　國　　111 　年　　6 　　月　　16　　日
                  刑事第九庭    審判長法  官  莊崑山
                                      法  官  惠光霞
                                      法  官  陳明富
以上正本證明與原本無異。
有罪部分，如不服本判決應於收受本判決後20日內向本院提出上
訴書狀，其未敘述上訴理由者，並得於提起上訴後20日內向本院
補提理由書狀（均須按他造當事人之人數附繕本）「切勿逕送上
級法院」。
無罪上訴駁回部分，除有刑事妥速審判法第9條第1項所列之事項
外，不得上訴。
刑事妥速審判法第9條：
除前條情形外，第二審法院維持第一審所為無罪判決，提起上訴
之理由，以下列事項為限：
一、判決所適用之法令牴觸憲法。
二、判決違背司法院解釋。
三、判決違背判例。
刑事訴訟法第 377 條至第 379 條、第 393 條第 1 款之規定，
於前項案件之審理，不適用之。
中　　華　　民　　國　　111 　年　　6 　　月　　16　　日
                                      書記官  魏文常
附錄本判決論罪科刑法條：
修正前毒品危害防制條例第4條
製造、運輸、販賣第一級毒品者，處死刑或無期徒刑；處無期徒
刑者，得併科新臺幣二千萬元以下罰金。
製造、運輸、販賣第二級毒品者，處無期徒刑或七年以上有期徒
刑，得併科新臺幣一千萬元以下罰金。
製造、運輸、販賣第三級毒品者，處七年以上有期徒刑，得併科
新臺幣七百萬元以下罰金。製造、運輸、販賣第四級毒品者，處
五年以上十二年以下有期徒刑，得併科新臺幣三百萬元以下罰金
。
製造、運輸、販賣專供製造或施用毒品之器具者，處一年以上七
年以下有期徒刑，得併科新臺幣一百萬元以下罰金。
前五項之未遂犯罰之。

附表：
編號 扣案物 備註 1 HUAWEI門號0000000000號(含SIM卡）行動電話1支。（IEMI1：000000000000000、IEMI2：000000000000000） 警一卷第39至43頁 2 IPHONE牌行動電話1支（無SIM卡，序號：000000000000000） 警一卷第39至43頁 3 白色粉末一小包（毛重0.77公克) 警一卷第39至43頁